臺北高等行政法院簡易判決
　　　　　　　　　　　　　　　　　　 94年度簡字第00787號
原　　　告　威歷達實業股份有限公司
代　表　人　甲○○(董事長)
被　　　告　財政部臺灣省北區國稅局
代　表　人　許虞哲(局長)
訴訟代理人　乙○○
上列當事人間因89年度營利事業所得稅事件，原告不服財政部中
華民國94年6月2日台財訴字第09400108500號訴願決定，提起行
政訴訟。本院判決如下：
    主  文
原告之訴駁回。
訴訟費用由原告負擔。
    事  實
壹、事實概要：
  一原告辦理民國（下同）89年度營利事業所得稅結算申報時，
    列報全年所得額為虧損新台幣（下同）387,082元。
  二被告機關查核時，在原料之營業成本項下剔除超耗1,209,74
    2元，因此核定原告全年度之課稅所得額為822,660元，並以
    此為基礎對原告為補稅121,209元之處分。
  三原告不服原核有關「營業成本項目」之規制性決定，主張：
    「製造成品過程中所耗用原料皆在財政部頒布之標準耗損率
    範圍內，並無超耗情事」等情，而申請復查。
  四但復查結果未獲變更，原告提起訴願亦遭決定駁回，因此提
    起本件行政訴訟。
貳、兩造聲明：
  一原告聲明：
    求為判決撤銷原處分、復查決定及訴願決定。
  二被告聲明：
    求為判決駁回原告之訴。
參、兩造之爭點：
  一原告主張之理由：
    (一)原告公司主要業務係購買「紗」（彈性纖維，尼龍原絲、
      加工絲、色絲）委外加工製成「布」出售，或再將「布」
      委外加工製造成「運動服」出售。其加工製造流程及耗損
      率如下：
      1.將紗編織、染整、切邊成胚布，其耗損率為8%。
      2.將胚布印花、切邊成成布，其耗損率為5%。
      3.將成布加工、製造成運動服，其耗損率為16.7%。
    (二)原告公司89年度依前項製造流程各階段所產生的耗損率與
      財政部頒各階段標準耗損率總數（29.7%）相比較，原告
      公司之原料耗損率皆在標準範圍內，並無超耗情事。故請
      求貴院撤銷原處分，而按原告申報之帳列來認定成本金額
      。
    (三)又被告所稱財政部75年7月18日台財稅字第7557067號解釋
      令：「營利事業如未以人工與機器製造或加工製成產品，
      而僅買進原料，委託其他廠商加工成品後出售，應按買賣
      業核課營利事業所得稅。」其意旨應適用於被查核營利事
      業須依同業利潤標準核定其毛利率或所得額及擴大書審案
      件時，方按買賣業核課其營利事業所得稅；惟被查核營利
      事業其成本可供查核時，應予查核並予核實認定。
  二被告主張之理由：
    (一)按「稽徵機關進行調查或復查時，納稅義務人應提示有關
      各種證明所得額之帳簿、文據，其未提示者，稽徵機關得
      依查得之資料或同業利潤標準核定其所得額。」為所得稅
      法第83條第1項所明定。次按「營利事業如未以人工與機
      器製造或加工製成產品，而僅買進原料，委託其他廠商加
      工為成品後出售，應按買賣業核課營利事業所得稅。」為
      財政部75年7月18日台財稅第7557067號函所明釋。
    (二)原告係以經營布疋、紡織品及縫紉用品之買賣為業，原列
      報營業成本157,893,471元，包含進銷成本（進貨）55,64
      3,449元和產銷成本（委外加工）102,250,022元，原查以
      其原料超耗剔除營業成本1,209,742元。原告主張其耗損
      率皆在財政部頒定標準內，應依帳列成本認定云云。
    (三)按原告生產流程係於購入紗原料後委外加工製成布或運動
      服，其產銷成本中並無直接人工支出，製造費用亦全屬委
      外加工費，其於復查及訴願時又未提示加工合約和紀錄供
      核，營業成本無法勾稽查核，依首揭函釋規定，本件按買
      賣業核課營利事業所得稅並無不合。依本件進銷成本（進
      貨）55,643,449元之商品進銷存表申列銷貨收入55,643,4
      49元計算，產銷成本（委外加工）之銷貨收入應為126,82
      1,503元（182,464,952-55,643,449），按同業利潤標準
      （行業標準代號：5141-14）毛利率21%核定其營業成本為
      100,188,987元，應剔除2,061,035元，惟較原核定營業成
      本更不利，基於復查決定不得為更不利於納稅義務人之決
      定，本期營業成本仍維持原核定，原核定並無不合。
     理  由
壹、程序方面：
    本案作為原告行政爭訟標的金額為本稅121,209元，未超過
    20萬元。而司法院曾於92 年9月17日以（92）院台廳行一字
    第23681號令，依行政訴訟法第229條第2項之規定，將行政
    訴訟法第229條第1項之簡易案件金額（價額）自3萬元，提
    高為20萬元。故本案應認合於行政訴訟法第229條第1項第1
    款「關於稅捐課徵事件涉訟，所核課之稅額在新臺幣20萬元
    以下（原為3萬元，現提高為20萬元）而涉者」，應依簡易
    訴訟程序進行之。
貳、兩造爭執之要點：
    按原告係從事「購入布料，再委外加工製成衣服銷售」之營業
    活動，而針對其89年度課稅所得額中營業成本部分之認定，
    兩造發生以下之爭議：
  一原告申報之金額為157,893,471元。
    (一)其中進銷成本為55,643,449元。
    (二)其中產銷成本為102,250,022元。
  二被告機關則以「原告上開申報之營業成本，其中委外加工部
    分未提示帳證，無法查核」為由，改以營業收入按毛利率之
    方式推計其營業成本如下：
    (一)先依原處分卷所附之「商品進銷存表」將原告進銷成本所
      對應之收入為55,643,449元（與其進貨成本一致）排除在
      計算基礎外（即相信原告之申報資料而核實認定）。
    (二)再計算出原告產銷成本所對應之收入，其金額為126,821,
      503元（計算方式為按原告申報之營業收入淨額182,464,
      952元減除上開進銷項下之營業收入5,643,449元）。
    (三)而依財政部75年7月18日台財稅第7557067號函釋意旨所示
      （即「營利事業如未以人工與機器製造或加工製成產品，
      而僅買進原料，委託其他廠商加工為成品後出售，應按買
      賣業核課營利事業所得稅」），本案原告上開營業成本如
      欲推計，應適用買賣業之毛利率推計標準。
    (四)故被告機關將上開委外加工後出售成衣所生之營業收入12
      6,821,503元，按行業標準代號：5141-14之同業利潤標準
      （毛利率21%）推計其此部分之營業成本為100,188,987元
      。
  三依上開推計結果，原告委外加工項下銷售之成衣，其對應之
    營業成本應剔除2,061,035元（102,250,022-100,188,987=2
    ,061,035元）。但因原核定時僅剔除營業成本1,209,742元
    ，故基於不利益變更禁止原則，而維持原來之營業成本剔除
    金額。
  四原告則爭執稱：「其並無超耗，故被告機關不得剔除」云云
    。
參、本院之判斷：
  一有關原告89年度營利事業所得稅計算中，其營業成本之剔除
    ，被告機關已將其核定剔除之理由為充分之說明，並有附於
    原處分卷內之相關帳載資料可資佐證，應堪信為真實。
  二而原告僅以其無超耗為由而行爭執。然而事實上被告機關最
    後剔除之法規範基礎已經不是營利事業所得稅查核準則第58
    條有關超耗之規定，而是所得稅法第83條之推計課稅規定，
    是其所辯內容核與本案勝負判斷無涉，無從推翻前開本院已
    獲致之心證。
肆、綜上所述，本件原處分於法有據，訴願決定予以維持亦無違
    誤，原告訴請撤銷為無理由，應予駁回。
據上論結，原告之訴為無理由，爰依行政訴訟法第236條、第98
條第3項前段，判決如主文。
中　　華　　民　　國　　94　　年　  11　　月　 22  　 日
                              第五庭  法  官  帥嘉寶
上為正本係照原本作成。
本件以訴訟事件所涉及之法律見解具有原則性者為限，始得於本
判決送達後20日內向本院提出上訴狀並表明上訴理由，如已於本
判決宣示後送達前提起上訴者，應於判決送達後20日內補具上訴
理由（均按他造人數附繕本），且經最高行政法院許可後方得上
訴。
中　　華　　民　　國　　94　　年　  11　　月　 22  　 日
   　　  　　　　　　　    　         書記官  蘇亞珍
